臺灣高等法院民事判決
111年度上易字第344號
上訴人即附
帶被上訴人  顧振豪  
            李沛宸  
共      同
訴訟代理人  林廷隆律師
被上訴人即  
附帶上訴人  李佩珊  
訴訟代理人  周定邦律師
            張詒荌律師
上列當事人間請求損害賠償事件，上訴人對於中華民國111年1月
27日臺灣臺北地方法院110年度訴字第6290號第一審判決提起上
訴，被上訴人並為一部附帶上訴，本院於111年8月9日言詞辯論
終結，判決如下：
    主      文
上訴駁回。
原判決關於駁回被上訴人後開第三項之訴及該部分假執行之宣告
，暨訴訟費用之裁判（除確定部分外）均廢棄。
上訴人應再連帶給付被上訴人新臺幣貳萬伍仟肆佰柒拾肆元，及
自民國一一○年八月十三日起，至清償日止，按年息百分之五計
算之利息。
其餘附帶上訴駁回。
第一（除確定部分外）、二審訴訟費用，關於上訴部分，由上訴
人連帶負擔；關於附帶上訴部分，由上訴人連帶負擔三十分之一
，餘由附帶上訴人負擔。
    事實及理由
一、被上訴人主張：伊與上訴人顧振豪於民國96年2月8日結婚，
    婚後育有2名子女。顧振豪於110年間經常藉故不歸，嗣伊發
    現顧振豪與上訴人李沛宸共同外宿旅館之照片（下爭系爭照
    片），及自行車記錄器發現顧振豪與李沛宸於110年4月14日
    至同年6月11日間，有互稱老公、老婆，在車上親吻、擁抱
    ，並有談論兩人為性行為之對話（下稱系爭錄影），顯已逾
    越一般男女交往分際，不法侵害伊基於配偶關係之身分法益
    而情節重大，爰依民法第184條第1項、第185條、第195條第
    1項、第3項等規定，求為命上訴人連帶賠償非財產上損害新
    臺幣（下同）100萬元，及自起訴狀繕本送達翌日即110年8
    月13日起算法定遲延利息之判決(原審就上開部分判命上訴
    人連帶給付37萬4,526元本息，駁回被上訴人其餘之請求。
    上訴人及被上訴人各就其受不利判決部分，分別提起上訴、
    一部附帶上訴；未繫屬本院部分，不予贅述）。答辯聲明：
    上訴駁回。附帶上訴聲明：㈠原判決關於駁回被上訴人後開
    第㈡項之訴部分廢棄。㈡上開廢棄部分，上訴人應再連帶給付
    被上訴人62萬5,474元，及自110年8月13日起至清償日止，
    按年息5％計算之利息。
二、上訴人則以：系爭照片及系爭錄影均係非法取得，無證據能
    力。伊否認系爭照片形式真正，對話內容僅係開玩笑，不足
    證明上訴人有侵害配偶權之行為。縱伊等間有性行為，依司
    法院大法官會議釋字（下稱釋字）第791號，性自主權受憲
    法保障而不構成侵權行為。又被上訴人羞辱顧振豪之母，致
    兩人婚姻破裂，亦屬與有過失，其請求慰撫金顯然過高。被
    上訴人於110年8月2日毆傷顧振豪，致顧振豪受有右眼視網
    膜裂孔合併玻璃體出血及局部視網膜玻璃、右眼黃班部出血
    、白內障等傷害，支出醫療費用2萬5,474元及受有非財產上
    損害50萬元，其得據為抵銷等語，資為抗辯。上訴聲明：㈠
    原判決關於命上訴人給付及該部分假執行之宣告均廢棄。㈡
    上開廢棄部分，被上訴人於第一審之訴及假執行之聲請均駁
    回。答辯聲明：附帶上訴駁回。
三、被上訴人與顧振豪於96年2月8日結婚，婚後育有2名子女，
    於111年5月17日調解離婚之事實，為兩造所不爭執（見本院
    卷第119頁），且有戶籍謄本、調解筆錄在卷可證（見原審
    調字卷第21頁、本院卷第147至150頁）。被上訴人主張上訴
    人於110年間共同侵害其配偶權，應負連帶損害賠償責任等
    語，為上訴人所否認，並以前揭情詞置辯。經查：
　㈠按民事訴訟法對於證據能力並未設有規定，關於涉及侵害隱
    私權所取得之證據是否具有證據能力，應綜合考量誠信原則
    、憲法上基本權之保障、發現真實與促進訴訟之必要性等因
    素，衡量當事人取得證據之目的與手段、所欲保護之法益與
    所侵害法益之輕重，如認符合比例原則，則所取得之證據具
    有證據能力。再按妨害他人婚姻權益之不法行為，常以隱秘
    方式為之，被害人不易舉證，應自誠信原則、正當程序原則
    、憲法權利之保障、侵害法益之輕重、發現真實與促進訴訟
    之必要性及比例原則等，加以衡量其違法取得之證據有無證
    據能力。如對隱私權之保護未逾越必要之程度及比例原則，
    應有證據能力（最高法院109年度台上字第2607號判決、107
    年度台上字第592號裁定意旨參照）。查系爭錄影雖確未經
    顧振豪同意所取得，然其內容涉及上訴人是否侵害配偶權，
    此類案件發生地點多屬隱密，舉證不易，實難苛求被上訴人
    另採其他方式蒐證，且內容均係上訴人出於自由意志所為，
    被上訴人未採行強暴、脅迫或其他相類方式取得，其不法程
    度尚屬輕微，衡以證據保全必要性及手段方法相當性與涉及
    上訴人隱私權益之程度，尚無違反比例原則，應認系爭錄影
    具有證據能力。
　㈡次按因故意或過失，不法侵害他人之權利者，負損害賠償責
    任。故意以背於善良風俗之方法，加損害於他人者亦同；數
    人共同不法侵害他人之權利者，連帶負損害賠償責任；不法
    侵害他人之身體、健康、名譽、自由、信用、隱私、貞操，
    或不法侵害其他人格法益而情節重大者，被害人雖非財產上
    之損害，亦得請求賠償相當之金額。前開規定，於不法侵害
    他人基於父、母、子、女或配偶關係之身份法益而情節重大
    者，準用之，民法第184條第1項、第185條第1項前段、第19
    5條第1項前段、第3項分別定有明文。再按婚姻係以夫妻之
    共同生活為其目的，配偶應互相協力保持其共同生活之圓滿
    安全及幸福，而夫妻互守誠實，係為確保其共同生活之圓滿
    安全及幸福之必要條件，故應解為配偶因婚姻契約而互負誠
    實之義務，配偶之一方行為不誠實，破壞共同生活之圓滿安
    全及幸福者，即為違反因婚姻契約之義務而侵害他方之權利
    （最高法院55年度台上字第2053號判決要旨可參）。是侵害
    配偶權之行為，並不以通姦行為為限，倘夫妻任一方與他人
    間存有逾越結交普通朋友等一般社交行為之不正常往來，其
    行為已逾社會一般通念所能容忍之範圍，已達破壞婚姻共同
    生活之圓滿安全及幸福之程度，即該當侵害配偶權之侵權行
    為，自應負損害賠償責任。經查：
  ⒈上訴人不爭執有原證2-1至15-1、19-1至22-1所示內容之對話
    （見本院卷第119頁）。上開對話可見上訴人以「老公、老
    婆」互稱，並互訴愛意、討論彼此間性行為過程及感受等對
    話（見原審調字卷第25至64頁、原審卷第45至57頁），足認
    上訴人明知顧振豪已婚，仍超越一般正常交誼，為男女交往
    並發生性行為，顯逾夫妻應忠誠貞潔義務之通念所能容忍之
    範圍，已達破壞婚姻共同生活圓滿安全及幸福之程度。上開
    對話內容，涉及性行為具體過程及感受，顯非一般男女間正
    常交往之情，故上訴人抗辯上開對話僅是開玩笑云云，自無
    可採。是被上訴人依侵權行為之法律關係，請求上訴人連帶
    賠償非財產上損害，核屬有據。
　⒉又釋字第761號係認刑法第239條對於侵害性自主權、隱私之
    干預程度及所致之不利益實屬重大，且國家以刑罰制裁手段
    處罰違反婚姻承諾之通姦配偶，過度介入婚姻關係所致之損
    害顯然大於其目的所欲維護之利益而有失均衡，違反比例原
    則，故刑法第239條失其效力，並未否認配偶忠誠義務之存
    在。且婚姻制度迭經釋字第712號、第696號、第554號及第5
    52號解釋肯認受憲法保障，可知夫妻間之忠誠義務仍受民法
    所保護，配偶權遭侵害之一方依民法侵權行為法律關係請求
    他方損害賠償，無違憲法保障「性自主權」。上訴人抗辯其
    等性行為應受性自主權保障而不構成侵權行為云云，要無可
    採。
　⒊非財產上損害之相當金額，應斟酌實際加害情形與被害者所
    受影響程度，及雙方之身分、地位，經濟狀況等關係而決定
    之。審酌被上訴人為65年次，大學畢業，於96年2月8日與顧
    振豪結婚，並育有2名子女，於109年度有8,070元之股利及
    投資，名下無其他不動產或車輛；顧振豪為61年次，碩士畢
    業，現為資訊工業策進會科技法律研究所副所長，109年度
    有330餘萬元之股利及薪資所得，名下有5棟房屋、土地10筆
    、2部車輛及16筆投資，課稅現值約700餘萬元；李沛宸為69
    年次，博士畢業，未婚，現為資訊工業策進會行銷策略中心
    副主任，於109年度約有近144餘萬元之股利及薪資所得，名
    下有1部車輛及1筆投資，課稅現值約近3萬元等兩造學、經
    歷、身分及資力狀況（見原審調字卷第65至73頁、原審卷第
    91、117頁、原審限閱卷），並考量上訴人侵害配偶權之加
    害情形、手段與程度等一切情節，認被上訴人請求上訴人連
    帶給付非財產上損害40萬元為適當；上訴人抗辯前揭慰撫金
    請求數額過高，尚無足採。　
　㈢另被上訴人有無虐待顧振豪之母與上訴人侵害配偶權行為間
    乃屬二事，並無因果關係可言。上訴人執此抗辯被上訴人就
    顧振豪侵害配偶權行為與有過失云云，顯無可採。再因故意
    侵權行為而負擔之債，其債務人不得主張抵銷，為民法第33
    9條明定，上訴人乃故意侵害被上訴人配偶權，依上規定，
    自不得主張抵銷。顧振豪以其對被上訴人之侵權行為損害賠
    償請求權主張抵銷，尚非有據。　
四、綜上所述，被上訴人依民法第184條第1項、第185條、第195
     條第1、3項規定，請求上訴人連帶給付40萬元，及自起訴
    狀繕本送達翌日即110年8月13日（見原審調字卷第81頁）起
    至清償日止，按年息5%計算之利息，為有理由，應予准許；
    逾此部分之請求，為無理由，不應准許。原審就其中37萬4,
    526元本息部分，為上訴人敗訴之判決，並為准免假執行之
    宣告，並無不合，上訴意旨指摘原判決此部分不當，為無理
    由，應予駁回。原審關於駁回被上訴人請求上訴人應連帶給
    付2萬5,474元（40萬元－37萬4,526元＝2萬5,474元）本息部
    分，為被上訴人敗訴之判決，自有未洽，附帶上訴意旨指摘
    原判決此部分不當，求予廢棄改判，為有理由，爰由本院廢
    棄改判如主文第3項所示。至逾上開應准許部分（100萬元－4
    0萬元＝60萬元），原審為被上訴人敗訴之判決，並無不合，
    附帶上訴意旨指摘原判決此部分不當，求予廢棄改判，為無
    理由，亦應予駁回。
五、本件事證已臻明確，兩造其餘之攻擊或防禦方法及所用之證
    據，經本院斟酌後，認為均不足以影響本判決之結果，爰不
    逐一論列，附此敘明。
六、據上論結，本件上訴無理由，附帶上訴一部有理由，一部無
    理由，爰判決如主文。
中　　華　　民　　國　　111 　年　　8 　　月　　23　　日
                  民事第七庭    
                      審判長法　官  李昆霖
　　　　　　　　        　　法  官  林翠華
　　　　　　　        　　　法  官  蔡惠琪
正本係照原本作成。
不得上訴。
中　　華　　民　　國　　111 　年　　8 　　月　　24　　日

  　　　　　　　　　　　　　書記官  蕭英傑